臺灣高等法院高雄分院民事裁定　　　　　 96年度抗字第248號
抗　告　人　甲○○
上列抗告人與相對人法務部行政執行署高雄行政執行處間聲請管
收事件，抗告人對於民國96年7 月31日臺灣高雄地方法院96年度
管字第8 號所為裁定提起抗告，本院裁定如下：
    主  文
抗告駁回
抗告費用新台幣壹仟元由抗告人負擔。
    理  由
一、本件抗告意旨略以：抗告人雖為欠稅公司（鼎盛營造有限公
    司）之法定代理人，惟該公司已於91年2 月21日停業，有92
    年3 月4 日高雄市政府工務局高市工務建字第0920004796號
    函影本乙紙足憑，又目前公司或個人確已無任何財產或收入
    可供執行，並無故意不履行義務之情形，抗告人亦自行到案
    說明，更無逃亡之虞，且無證據證明抗告人有隱匿或處分財
    產之情事，不符行政執行法第17條第5 項規定之要件，逕為
    限制人身自由之管收處分，顯有過當並逾越必要程度；況抗
    告人身體狀況欠佳，亟需醫囑治療，依強制執行法第21 條
    第3 款規定應認有不得管收之情形，原裁定顯有不當，應予
    廢棄等語。
二、按義務人經通知或自行到場，經行政執行官訊問後，認有行
    政執行法第17條第5 項第1 款顯有履行義務之可能，故不履
    行；第3款就應供強制執行之財產有隱匿或處分情事；第4款
    就已發現義務人財產不足清償其所負義務，於審酌義務人整
    體收入、財產報告及工作能力，認為有履行義務之可能，別
    無其他執行方法，而拒絕報告其財產狀況或為虛偽報告，因
    而有聲請管收必要者，行政執行處得將義務人暫予留置，其
    訊問及暫予留置時間合計不得逾24小時，並向行政執行處所
    在地之地方法院聲請管收，為行政執行法第17條第5 、6 項
    明定，且上開規定，依第24條第4 款規定，於公司或其他法
    人之負責人適用之。
三、本件抗告人為鼎盛營造有限公司（下稱鼎盛公司）負責人，
    該公司滯納87、88、89、90、91年度營利事業所得稅、87年
    度印花稅及罰鍰，合計為新台幣（下同） 6,994,833元（滯
    納金及利息另計），已清償金額為186,928元，嗣於92年2月
    21日間暫停營業，惟查：
  (一)抗告人於91年1 月18日收到87年度營利所得稅稅單後，公司
    尚有部分應收帳款與工程保固款尚未領取，除第三人臺灣電
    力公司經強制執行後取償外，抗告人未將收得款項主動納稅
    ，且調閱其銀行往來明細91年度於第一商業銀行興嘉分行、
    華南商業銀行北高雄分行尚有大筆資金流入，在在顯示公司
    於執行名義成立後有履行義務之可能，且按稅捐稽徵法第6
    條規定，稅捐應優先於一切無擔保之普通債權，抗告人迄今
    未能提出不能履行義務之正當理由，僅泛稱被倒帳或償還工
    資等，嗣於92年2 月該公司即暫停營業，對於滯納稅款規避
    不予繳納之意圖相當明顯。按行政執行法第17條第5 項第1
    款規定所謂顯有履行義務之可能，自應以有義務之存在，並
    應已有執行名義存在為前提，主觀上尤應故意不履行為必要
    。從而，91年1 月18日稅單送達抗告人後，執行名義即成立
    ，由抗告人於91年度前揭二家銀行進出之資金觀之，抗告人
    應有履行稅捐債務之可能，而故不履行。原裁定准將抗告人
    予以管收，並無不當。
  (二)另經法務部行政執行署高雄行政執行處詢問抗告人有關其公
    司91年12月31日資產負債表記載公司之應收帳款與在建工程
    之內容，如用途、所在、往來廠商情形，抗告人皆無法交代
    ，僅泛稱「忘記了、不知道、還要再查」云云。然查，91年
    1 月18日執行名義成立後，鼎盛公司於第一商業銀行興嘉分
    行、華南商業銀行北高雄分行進出之大筆資金，及91年12月
    31日資產負債表記載公司之應收帳款與在建工程，均屬應供
    強制執行之財產，抗告人既未據實報告，復未能提出相關事
    證說明，顯非無疑。故其所辯並無證據可證其隱匿或處分財
    產，即無法採信，而堪認鼎盛公司確有將財產隱匿或處分，
    刻意不清償稅捐債務之情事。
  (三)抗告人辯稱80幾年間被倒帳數十萬元，惟其於89、90、91年
    度資產負債表均未將應收帳款列為備抵呆帳（應收帳款減項
    ），顯有虛偽報告，符合行政執行法第17條第5項第4款之情
    形。
  (四)抗告人雖提出醫院通知單、手術同意書、診斷證明書等影本
    證明其身體狀況欠佳，然查「高雄醫學大學附設中和紀念醫
    院通知單、手術同意書、診斷證明書」製作日期為94年 4月
    間，距今已 2年有餘，又「高雄市立聯合醫院診斷證明書」
    雖足證抗告人於95年5 月間骨折、罹患蜂窩性組織炎接受治
    療，惟距今亦已1 年餘，皆無法證明抗告人現在有任何病危
    不能治療之情事，且法務部行政執行署高雄行政執行處於96
    年8 月10日、15日至高雄看守所詢問抗告人，抗告人表示已
    向所方的醫生反應病情、醫生也有開藥，有執行筆錄影本在
    卷可稽。職是之故，自不足證明其有強制執行法第21條第3
    款規定之現罹疾病恐因管收而不能治療之情形，原審准許管
    收之聲請，核無不合。
四、從而，原裁定以鼎盛公司確有履行稅捐債務之能力而故不履
    行、隱匿或處分得供強制執行之財產及虛偽報告之情事，准
    予管收抗告人，於法並無不當，抗告意旨指摘原裁定不當，
    求予廢棄，為無理由，應予駁回。
五、據上論結，本件抗告為無理由，依行政執行法第17條第 9項
    、民事訴訟法第495 條之1 第1 項、第449 條第1 項、第95
    條、第78條，裁定如主文。
中　　華　　民　　國　　96　　年　　10　　月　　17　　日
                            民事第六庭
                                審判長法官   許明進
                                法      官   張明振
                                法      官   陳真真
以上正本證明與原本無異。
如不服本裁定應於送達後10日內向本院提出再抗告狀（並按他造
當事人之人數附繕本），並繳納再抗告費新臺幣1,000 元。
再為抗告應以適用法規顯有錯誤為理由，並經本院之許可，該許
可以原裁定所涉及之法律見解具有原則上之重要性者為限，並委
任律師為代理人。
中　　華　　民　　國　　96　　年　　10　　月　　17　　日
                                書  記  官    黃一秋
附註：
抗告人之配偶、三親等內之血親、二親等內之姻親，或抗告人為
法人、中央或地方機關時，其所屬專任人員具有律師資格並經法
院認適當者，亦得為第三審代理人。
抗告人或其法定代理人具有律師資格者及前項情形，應於提起抗
告或委任時釋明之。
